【裁判字號】    92,重訴緝,1
【裁判日期】    920605
【裁判案由】    擄人勒贖等
【裁判全文】
臺灣宜蘭地方法院刑事判決                          九十二年度重訴緝字第一號
    公  訴  人  臺灣宜蘭地方法院檢察署檢察官
    被      告  丙○○
    指定辯護人 本院公設辯護人  乙○○
右列被告因擄人勒贖等案件，經檢察官提起公訴（九十年度偵字第五四五號、九十年
度偵緝字第八十八號），本院判決如左：
    主  文
丙○○共同私行拘禁，處有期徒刑壹年。
    事  實
一、丙○○曾於民國八十二年間因犯妨害自由案件，經判處有期徒刑二年確定，於八
    十三年四月二十六日送監執行，並於八十四年二月二十二日縮短刑期假釋出監，
    且於八十四年十一月三日縮短刑期執行完畢（未構成累犯）。張錦月（已審結上
    訴中）因懷疑甲○○竊取其電腦及財物，因而約同甲○○及張燦雄（已另案審結
    送執行）於八十九年十一月七日凌晨三、四時許，於宜蘭縣冬山河利澤簡橋談論
    此事，甲○○與張燦雄於利澤簡橋等候一小時後，張錦月始由一綽號「空仔」姓
    名年籍不詳之成年男子載至該處，且四人一同前往宜蘭縣蘇澳鎮綽號「阿絲」家
    中飲酒後，張錦月詢問甲○○是否竊取其財物，甲○○否認，張錦月及張燦雄、
    綽號「空仔」之不詳姓名年籍之男子因而共同基於傷害之犯意聯絡，張錦月以木
    棍，張燦雄及綽號「空仔」之男子則以徒手毆打甲○○成傷，隨即更共同基於妨
    害自由之犯意聯絡，於同日上午七、八時許，共同將甲○○帶至位於宜蘭縣冬山
    鄉○○路八十六號之宜蘭厝民宿，私行拘禁甲○○，剝奪其行動自由，更進而於
    私行拘禁期間，接續毆打甲○○，張燦雄期間並以開水潑灑甲○○之身體，當日
    晚間，甲○○趁機逃離該民宿，為張燦雄發覺，張燦雄遂與綽號「空仔」之男子
    共同追捕甲○○，將甲○○追回後，復加以毆打甲○○，並接續拘禁甲○○於宜
    蘭厝內，隨後因恐為警追捕，遂復將甲○○載至位於宜蘭縣五結鄉○○○路十之
    二十一、二十二號之民宿，並接續拘禁甲○○。張錦月復對甲○○恐嚇稱：如果
    你不把張志民找出來，我會叫「黑將」將你帶到山上埋掉等語。至同年月十日上
    午，丙○○因欲施用毒品亦前往該民宿處，見甲○○於該處，並聽聞甲○○竊取
    張錦月物品等情，亦共同基於傷害及妨害自由犯意之聯絡，徒手毆打甲○○，並
    接續拘禁於該民宿內。甲○○因不堪毆打，遂與其舅媽聯絡，張燦雄及丙○○遂
    押同甲○○前往位於宜蘭縣慈安路甲○○之舅媽家，搬走電腦一組，張錦月因發
    覺該電腦非其所有，遂於翌日上午由丙○○將該部電腦返還予甲○○之舅母，張
    燦雄則離開該民宿。嗣後甲○○以電話與其父鄭正岳聯絡，張錦月遂向鄭正岳表
    示，因甲○○竊取其財物，需賠償新臺幣（下同）三十萬元，鄭正岳同意後，即
    約定於八十九年十一月十一日十二時將金額交予張錦月，並約定於宜蘭縣五結鄉
    公所前見面，張錦月即帶同甲○○及其他不詳姓名之男子，前往上開地點，丙○
    ○則駕車前往載同鄭正岳前來，雙方於見面後，隨至二結派出所前之位於宜蘭縣
    五結鄉○○路二號之小吃部交付金額，由鄭正岳交付現金五萬元及面額各為五萬
    元之本票五張予張錦月，張錦月即將甲○○交由鄭正岳帶回，甲○○因此受有右
    臉頰、上背部燙傷、背部及兩上肢多處瘀挫傷等傷害。嗣於八十九年十二月十一
    日，鄭正岳及甲○○始報警處理，因而循線查知上情，並扣得上開面額各為五萬
    元之本票五張。
二、案經甲○○訴由宜蘭縣警察局蘇澳分局報請臺灣宜蘭地方法院檢察署檢察官偵查
    起訴。
    理  由
一、訊據被告丙○○矢口否認有傷害、私行拘禁之犯行，辯稱：我沒有打甲○○，我
    去甲○○的舊媽家搬電腦，那是甲○○拜託我說要還給張錦月的云云。經查：
  （一）右揭事實，業據告訴人甲○○於本院調查時指述甚詳，並經共同被告張燦雄
        陳稱：丙○○到那裡後也有打被害人一拳等語明確（本院九十年八月六日訊
        問筆錄參照），而告訴人甲○○確受有事實欄所示之傷害，此亦有鳳林榮民
        醫院診斷證明書在卷可稽，而告訴人於本院九十二年二月十三日訊問時指稱
        ：被告丙○○也是聽了張錦月說我偷她東西才動手打我幾下等語明確，告訴
        人雖復於同次庭訊時反稱：被告丙○○是我的朋友，那時的場面很亂，我知
        道有二、三個人打我，我不知道被告丙○○的動作是要攔我還是要打我，他
        有在旁邊，我想他不會打我，因為他本來還有跟我聊天等語（均本院九十二
        年二月十三日訊問筆錄參照），則告訴人甲○○對於被告丙○○是否有參與
        毆打等節前後所述不相一致，則告訴人此部分之指述是否可採，當參酌其他
        證據以資認定，而共同被告張燦雄對於自己傷害之犯行既以坦認在卷，被告
        張燦雄與被告丙○○二人亦無冤隙，則共同被告張燦雄當無誣指被告丙○○
        犯罪之可能，且共同被告張燦雄指稱被告丙○○係毆打告訴人一拳而已，核
        與告訴人原所指述被告丙○○動手打伊幾下等情相符，更可徵共同被告張燦
        雄之證述堪可採信。參以被告丙○○當日到民宿本意為尋找共同被告張錦月
        以索取毒品施用，此據被告丙○○坦承不諱，則被告丙○○為求施用毒品，
        於聽聞共同被告張錦月指稱告訴人甲○○竊取其物之際，即進而毆打告訴人
        ，亦符常情，故被告丙○○辯稱未毆打告訴人云云，顯係卸責之詞，不足採
        信。
  （二）被告丙○○雖辯稱未剝奪告訴人之行動自由云云，惟被告丙○○於九十年十
        一月十日即到民宿，並進而毆打告訴人，此時告訴人之行動自由已屬遭剝奪
        之狀態，而被告丙○○復經共同被告張錦月之授意，與共同被告張燦雄二人
        共同押告訴人前往告訴人之舅母家搬電腦，此為被告丙○○所坦認，則當時
        告訴人之行動自由仍屬遭剝奪之狀態，其時為共同被告張錦月、張燦雄私行
        拘禁狀態之繼續中，被告丙○○既經共同被告張錦月之授意押同告訴人前往
        告訴人舅母家中搬電腦回民宿，告訴人甲○○並未即被釋放，仍在被告等人
        之控制中，足認被告丙○○自屬參與私行拘禁之犯行，其與共同被告張錦月
        、張燦雄有犯意聯絡及行為分擔，亦堪以認定。綜上所述，被告丙○○傷害
        、妨害自由之犯行，事證明確，應依法論科。
二、核被告丙○○所為，係犯刑法第三百零二條第一項之妨害自由罪及刑法第二百七
    十七條第一項之傷害罪。被告丙○○與共同被告張錦月、張燦雄就傷害、妨害自
    由犯行，有犯意之聯絡及行為之分擔，為共同正犯。被告丙○○所犯傷害、妨害
    自由罪間有方法結果之牽連關係，應從一重之妨害自由罪處斷。爰審酌被告丙○
    ○因故即任意毆打他人，並私行拘禁，妨害他人行動自由，嚴重侵害他人身體、
    自由，犯罪情節非輕，及其犯罪動機、手段等一切情狀，量處如主文所示之刑。
三、公訴意旨另以：被告丙○○與張錦月、張燦雄共同對甲○○恐嚇稱：如果你不把
    張志明找出來，我會叫黑將將你帶到山上埋掉等語，且於九十年十一月十一日晚
    間，張錦月與鄭正岳約定在宜蘭縣五結鄉公所前碰面，張錦月、張燦雄、丙○○
    夥同其他不詳姓名男子駕駛二部車到現場（張錦月開一部車、張燦雄及其他不詳
    姓名之男子押著甲○○、丙○○駕駛另一部車），雙方至附近之小吃部辦理擄人
    勒贖事項，因認被告張燦雄涉共同犯刑法第三百零二條恐嚇危害安全及第三百四
    十七條第一項之擄人勒贖罪嫌。按犯罪事實應依證據認定之，無證據不得推定其
    犯罪事實，刑事訴訟法第一百五十四條定有明文。經查：
  （一）被告丙○○毆打及妨害告訴人甲○○之自由，係因聽聞被告張錦月指出告訴
        人甲○○竊取被告張錦月之財物，因出於一時激憤，始出手毆打告訴人甲○
        ○，此經共同被告張燦雄證述明確，因之被告丙○○並無恐嚇告訴人甲○○
        之必要，此亦經告訴人陳明在卷，雖被告張錦月以「叫黑將（即被告丙○○
        ）將你帶到山上埋掉」等語恐嚇告訴人，然此乃共同被告張錦月一人之行為
        ，被告丙○○當時尚未在場，故並未有與被告張錦月有共同之犯意聯絡及行
        為分擔自堪認定。
  （二）被告丙○○雖有受共同被告張錦月所託而將告訴人之父母鄭正岳等人載至宜
        蘭縣二結派出所前之小吃店內，並未參與被告張錦月恐嚇及取款之之犯行，
        此經告訴人指述：黑將載我父母親，張女（即共同被告張錦月）跟老牛、空
        仔載我去二結派出所對面的小吃部，在那裡交錢跟寫本票，這時黑將（指被
        告丙○○）不在我們那一桌，黑將不知道我們交錢的事情，也不知道張女要
        跟我拿錢的事情，她是去張女那裡吃毒品的，他只知道要載我父母跟我見面
        而已等語明確（本院九十二年二月十三日訊問筆錄參照），顯見被告丙○○
        對於被告張錦月恐嚇及取款等情並不知悉，並無犯意之聯絡甚明。公訴人認
        被告丙○○此部分涉有共同恐嚇及擄人勒贖罪，即有未合，此外復查無其他
        積極證據證明被告丙○○確有公訴人所指此部分之犯行，自屬不能證明犯罪
        。惟公訴意旨認此部分與前揭論罪科刑之傷害、妨害自由罪間有方法結果之
        牽連關係，屬裁判上一罪，爰不另為無罪之諭知。
據上論斷，應依刑事訴訟法第二百九十九條第一項前段，刑法第二十八條、第二百七
十七條第一項、第三百零二條第一項、第五十五條，罰金罰鍰提高標準條例第二條，
判決如主文。
本案經檢察官張鳳清到庭執行職務
中        華        民        國    九十二    年    六    月      五    日
                                臺灣宜蘭地方法院刑事第一庭
                                    審判長法  官    林  明  山
                                          法  官    辜  漢  忠
                                          法  官    鄭  貽  馨
右正本證明與原本無異。
如不服本判決，應於判決送達後十日內向本院提出上訴狀( 應附繕本 )。
                                          書記官    陳  憲  文
中        華        民        國    九十二    年    六    月      六    日
附錄論罪法條
刑法第二百七十七條第一項
 (普通傷害罪)
傷害人之身體或健康者，處三年以下有期徒刑、拘役或一千元以下罰金。
刑法第三百零二條第一項
 (剝奪他人行動自由罪)
私行拘禁或以其他非法方法，剝奪人之行動自由者，處五年以下有期徒刑、拘役或三
百元以下罰金。


司法院資訊處製作；財團法人民間司法改革基金會備份。
